臺灣桃園地方法院民事判決　　　九十五年度訴字第一八九二號
原　　　告　丁○○
被　　　告　乙○○
　　　　　　丙○○
　　　　　　戊○○
上列　二人
訴訟代理人　甲○○　住台北市○○○路○段五五三巷五二弄三
上列當事人間請求損害賠償事件，本院於民國九十六年一月十五
日言詞辯論終結，本院判決如下：
    主      文
原告之訴及其假執行之聲請均駁回。
訴訟費用由原告負擔。
    理      由
一、原告起訴主張：其遭被告乙○○前以偽造有價證券，詐騙新
    臺幣（下同）一百五十萬元，雖已取得確定判決之執行名義
    ，惟十餘年來執行無效果。惟於民國九十三年四月間，原告
    查悉坐落於臺中市○區○○○段第一六之一三地號土地及其
    上同段第二四六七建號建物（門牌號碼為臺中市○區○○路
    一段五００巷六之二號）（以下合稱系爭不動產），登記為
    被告乙○○所有，詎於原告聲請法院將就系爭不動產為強制
    執行時，被告乙○○勾結被告丙○○、戊○○為假買賣，將
    系爭不動產於九十三年五月四日移轉登記予被告戊○○，而
    不法侵害、毀損原告原可得執行取償之全部債權，計原告受
    損金額為九十九萬三千九百八十一元，為此依侵權行為法律
    關係，請求被告連帶給付原告上開金額及自起訴狀繕本送達
    翌日起至清償日止，按週年利率百分之二十計算之利息，並
    願供擔保請准宣告為假執行等語。
二、被告乙○○則以系爭不動產原係訴外人張詠舜所有，嗣因伊
    介紹張詠舜等人向被告丙○○借款八十萬元，並張詠舜並以
    系爭不動產為丙○○之胞妹張菁華設定最高限額抵押權一百
    萬元，同時並與張詠舜言明：如未清償借款，即應將系爭不
    動產辦理移轉登記等語，張詠舜應允並事先署立買受人欄空
    白之買賣契約書、印鑑證明等必要文件交被告乙○○收執。
    後來，張詠舜等人未依約清償借款，因印鑑證明有效期限僅
    為一年及丙○○本身復有不願辦理受讓系爭不動產移轉登記
    之原因存在，伊為保障丙○○之債權，乃將系爭不動產先辦
    理移轉登記至自身名下。待經一個月後，伊再應丙○○之要
    求，復將系爭不動產移轉登記予被告戊○○，伊根本沒有侵
    害原告之債權等語；被告丙○○、戊○○則以當初係被告丙○○與其胞妹張菁華共同借款予張詠舜，因丙○○本身信用
    有問題，在被告丙○○與張菁華討論後，決將系爭不動產是
    要過戶至被告戊○○名下，詎乙○○竟將系爭不動產過戶至
    自身名下；又被告戊○○確已借款張詠舜一百十萬元，為保
    障自身債權，渠等自有權利要求乙○○將系爭不動產移轉過
    戶至丙○○所指定之戊○○名下；另臺灣高等法院九十五年
    度上易字第二一六七號判決內亦認定被告乙○○未就系爭不
    動產支付任何代價，系爭不動產實質上屬於我們所有，並無
    侵權行為可言等語資為抗辯，被告三人並均聲明：請求駁回
    原告之訴。
三、原告主張系爭不動產於民國九十三年四月間，登記為被告乙○○所有，詎於原告聲請法院將就系爭不動產為強制執行時
    ，被告乙○○勾結被告丙○○、戊○○為假買賣，將系爭不
    動產於九十三年五月四日移轉登記予被告戊○○，致其強制
    執行無結果，而不法侵害、毀損原告原可得執行取償之全部
    債權等語，此為被告所否認，並以事實及理由欄二所載等語
    置辯，經查：
（一）按因犯罪而受損害之人，於刑事訴訟程序得附帶提起民事
      訴訟，對被告及依民法負賠償責任之人，請求回復其損害
      ；附帶民事訴訟除有特別規定外，準用關於刑事訴訟之規
      定。但經移送或發回、發交於民事庭後，應適用民事訴訟
      法，刑事訴訟法第四百八十七條第一項及第四百九十條定
      有明文；又所謂因犯罪而受損害之人得提起民事訴訟，係
      指該因犯罪而受損害之人依侵權行為法則，向侵權行為人
      起訴請求損害賠償；而「經移送於民事庭後，應適用民事
      訴訟法」，則係指移送後之訴訟程序適用民事訴訟法，移
      送前之訴訟行為是否合法，仍應依刑事訴訟法決之，是以
      該移送前之訴訟行為如有刑事訴訟法第五百零二條第一項
      關於訴之不合法情形或第五百零三條第一項前段應駁回情
      形時，應由民事法院依民事訴訟法第二百四十九條第一項
      第六款之「起訴不備要件」，以裁定駁回之。
（二）本件緣係原告於本院刑事庭審理九十五年度易字第七八八
      號偽造文書案件時所提出之刑事附帶民事訴訟，嗣上開刑
      事案件第一審審理終結後，經本院刑事庭以九十五年度附
      民字第八二號裁定移送本院民事庭審理，而上開刑事判決
      固係認定被告乙○○、丙○○共同以不實之買賣契約辦理
      虛偽之所有權移轉登記，而均係犯行為時刑法第二百十四
      條使公務員登載不實罪，而分別判處有期徒刑五月、四月
      在案，惟依該判決所認定犯罪事實觀之，本院刑事庭係認
      系爭不動產原為訴外人張詠舜所有，嗣因張詠舜與被告丙○○間滋有借貸糾葛，被告乙○○、丙○○明知張詠舜無
      出賣不動產與被告乙○○之真意，竟於九十三年三月二十
      四日以買賣為原因，將系爭 不動產移轉登記為被告乙○○所有後，被告乙○○、丙○○復恐系爭不動產遭原告查
      封拍賣，明知被告乙○○與戊○○間無買賣不動產之真意
      ，於同年五月四日再以買賣為原因，將系爭不動產移轉登
      記為被告戊○○所有，而認被告乙○○、丙○○上開行止
      ，足生損害於地政機關對於地籍及房屋所有權資料管理之
      正確性等情，準此，堪認被告乙○○、丙○○上開行止所
      直接侵害者，既係地政機關對於地籍及房屋所有權資料管
      理正確性之公共利益，原告根本非該犯罪之被害人，是以
      原告所主張個人私權受損害部分，既非刑事訴訟程序認定
      之犯罪事實，自應另向本院民事庭起訴為之，不得以前揭
      刑事訴訟程序提起附帶民事訴訟請求損害賠償，故原告據
      以提起附帶民事訴訟，顯與法定要件不符，是本件訴訟是
      否合法，已不無疑義。
（三）再者，「債務人於將受強制執行之際，以詐害行為將其所
      有不動產移轉登記與第三人，使債權人之債權無法實現，
      如第三人知悉債權之存在及其侵害之事實，而與之合謀，
      難謂無故意不法侵害他人權利之情事，債權人似非不得依
      侵權行為之法則請求其賠償損害。」，此固有最高法院八
      十七年度台上字第四二六號判決可參，惟上開判決所稱債
      務人所有之財產，應指本即為債務人終局得保有之財產，
      若該財產非債務人終局所得享有之財產，債務人依法或依
      約仍有將之移轉登記、交付予他人之義務者，縱該財產於
      債務人為處分前曾短暫登記為債務人名義或為債務人持有
      ，而該債務人之債權人並於該財產登記為債務人名義或債
      務人持有期間，依法可聲請查封、拍賣該財產、進而受償
      ，該債權人嗣後既已錯失上開期間而未能查封取償，除依
      民法第二百四十四條規定行使撤銷權外，債務人與受讓該
      財產之他人就財產所為處分行為，要難以侵權行為論。本
      件緣於九十二年五月間訴外人李俊毅經被告乙○○向亦曾
      執業代書之被告丙○○借款八十萬元，並經取得訴外人張
      詠舜之同意，由張詠舜提供彼所有之系爭不動產為抵押物
      ，並言明如屆期無法清償欠款時，可逕自將上開不動產過
      戶移轉登記給債權人，並將抵押人即所有權人張詠舜所有
      之印鑑證明、所有權狀、身分證影本及印鑑章一顆等物，
      交付給被告乙○○設定抵押及授權日後若未還款時將抵押
      物過戶之便。嗣屆債權清償期後，被告乙○○無法聯絡張
      詠舜、李俊毅，為求上開債權獲得保障，被告乙○○乃利
      用李俊毅前透過乙○○向丙○○借款時所交付上述張詠舜
      證件及印鑑章，於九十三年三月二十二日先在被告乙○○
      之代書事務所訂立：出賣人張詠舜、買受人乙○○、買賣
      日期九十三年三月二日、買賣價金六十二萬三千零十元之
      土地、建築改良物買賣所有權移轉契約書（張詠舜事先概
      括授權），再持向台中市中正地政事務所以買賣為由，辦
      理將張詠舜所有之前開房地所有權移轉登記至被告乙○○
      名下後，因被告丙○○所貸出之款項仍未獲清償，乃與被
      告乙○○謀議，於同年五月三日由被告丙○○將被告戊○○所交付使用之印鑑等相關物品交與被口乙○○，在乙○○之代書事務所訂立：出賣人乙○○、買受人戊○○、買
      賣日期九十三年四月二十日、買賣價金六十二萬三千零十
      元之虛偽不實土地、建築改良物買賣所有權移轉契約書（
      戊○○事先概括授權）；再由被告乙○○持向台中市中正
      地政事務所，以買賣為由將前開不動產所有權移轉登記予
      被告戊○○等情，業為被告一致供述無訛，復為原告所不
      爭執，而臺灣高等法院於審理被告乙○○、丙○○所涉偽
      造文書案件時亦同此認定，並有九十五年度上易字第二一
      六七號判決可稽。準此，茲不論被告乙○○將系爭不動產
      移轉登記為自己名義一事，是否出於其與丙○○之共同謀
      議，然依訴外人李俊毅、張詠舜與被告丙○○、訴外人張
      菁華間之借貸契約關係，系爭不動產應為丙○○、張菁華
      或渠等所指定之人所保有，並非被告乙○○所得終局享有
      ，今被告乙○○雖於九十三年三月間將系爭不動產移轉登
      記為自己名義，惟此究非被告乙○○所得終局保有，其於
      同年五月間即將之移轉登記予被告戊○○，洵係履行其有
      依被告丙○○指示將之移轉予被告丙○○所指定之人即被
      告戊○○之義務爾，揆諸上開說明，被告等人就系爭不動
      產之處分行為，自難以侵權行為論。
四、綜上所述，原告依侵權行為法律關係，請求被告連帶給付九
    十九萬三千九百八十一元，及自起訴狀繕本送達翌日起至清
    償日止，按週年利率百分之二十計算之利息，為無理由，應
    予駁回。又原告之訴既經駁回，則其假執行之聲請即失所附
    麗，爰併予駁回，附此敘明。
據上論結，本件原告之訴為無理由，爰依民事訴訟法第七十八條
，判決如主文。
中   華   民   國   九十六   年   一    月   三十一   日
                        民事第二庭  法  官  石有為
以上正本證明與原本無異。
如對本判決上訴，須於判決送達後廿日內向本院提出上訴狀
                                    書記官  黃珮娟
中   華   民   國   九十六   年   一    月   三十一   日
